臺灣高等法院臺中分院民事判決　　　　　95年度建上字第46號
上　訴　人　丙○○
訴訟代理人　姜端林律師
被 上訴 人　丁○○
被 上訴 人　戊○○
兼特別代理　乙○○
人
被 上訴 人　乙○○
被 上訴 人　甲○○
上列當事人間請求損害賠償事件，上訴人對於民國95年8月4日臺
灣臺中地方法院95年度建字第13號第一審判決提起上訴，本院於
96年4月11日言詞辯論終結，判決如下：
    主  文
上訴駁回。
第二審訴訟費用由上訴人負擔。
    事  實
一、按特別代理人於法定代理人或本人承當訴訟以前，代理當事
    人為一切訴訟行為。民事訴訟法第51條第4項定有明文。即
    特別代理人一經選任後，即有代行當事人法定代理人職務之
    權利義務，而得代理當事人為一切訴訟行為，其代理之權限
    ，不受審級之限制。在下級法院經選任者，不僅對於下級法
    院之裁判得提起上訴或抗告，並應在上級審續行訴訟。本件
    被上訴人戊○○係無行為能力人且未經宣告禁治產，於一審
    中經裁定由被上訴人何惠卿為特別代理人，揆諸上開說明，
    被上訴人何惠卿在本院審理中仍應續行其特別代理人之職務
    ，合先敘明。
二、本件上訴人起訴主張：伊就座落台中市○○街95巷5號五樓
    新建工程（下稱系爭工程），委託被上訴人丁○○建築師負
    責監造。並與被上訴人何惠卿為負責人之統賀建設公司及被
    上訴人戊○○於民國（下同）82年6月2日簽訂工程合約，由
    渠等承作系爭工程，工程款為新台幣（下同）632萬元，原
    訂工程期間自82年7月l日開工，至83年2月10日完工交屋。
    因被上訴人戊○○未如期完工，伊遂於83年12月13日再與被
    上訴人甲○○簽立工程合約書，工程總價88萬元，由被上訴
    人甲○○負責整棟樓房內廢棄物清除丟棄、各樓層地面磨石
    子地面施工、屋頂地面防水施工等工程。因被上訴人黃敏雄
    、甲○○均因故意或過失未按圖施工，被上訴人丁○○則未
    盡監造責任，自始至終偷工減料，致系爭工程未通過政府主
    管機關檢驗合格、未發給使用執照，無法接通水電，整棟房
    屋僅結構体完成但無法居住，有重大瑕庇。爰依民法第184
    條第l項前段及第492、495條承攬關係，訴請被上訴人等連
    帶給付上訴人23,830,154元及自起訴狀繕本送達翌日起至清
    償日止按年息5％計算之利息；陳明願供擔保，請准宣告假
    執行。
三、經原審為上訴人敗訴判決，上訴人上訴，聲明：（一）原判
    決廢棄。（二）被上訴人等連帶給付上訴人23,830,154元及
    自起訴狀繕本送達翌日起至清償日止之按年息5％計算之利
    息。（三）願供擔保，請准宣告假執行。併稱：承攬人對工
    作為建築物或其土地上之工作物，定作人之瑕疵請求權，自
    工作物交付後5年，故意不告知其工作物之瑕疵者，延長為
    10年。自不因被上訴人已交付工作物及不知工作物重大瑕疵
    而免責。且原審法院92年度建字第8l號判決之被告與本件不
    完全相同，與訴訟法上一事不再理之原則無違，自無前案判
    決既判力之適用。83年12月17日點交證書係被上訴人戊○○
    偽造。系爭工程水電有瑕疵，不堪使用，沒有廚房、通風口
    ，是為民法第495條第l項之瑕疵等語。
四、被上訴人戊○○特別代理人則以：本件與原審法院92年建字
    第81號事實及法律關係相同，系爭工程上訴人與伊於83年12
    月17日已點交、切結，伊並無偽造情事等語置辯。被上訴人
    乙○○否認有侵權行為，並以：伊與上訴人無任何合約關係
    、統賀建設公司也未與上訴人簽立任何工程契約，且系爭工
    程已於83年12月10日點交完畢等語置辯。被上訴人丁○○亦
    以：伊係建築師，與上訴人間並無簽立任何契約，與上訴人
    間自無承攬關係，或侵權行為，伊係受戊○○之委託，負責
    畫圖、現場監看，興建承攬之過程伊並無參與，且上訴人主
    張之請求權亦已罹於時效等語置辯。被上訴人甲○○以：伊
    僅負責各樓層建築廢棄物之清除、磨石子地坪、屋頂防水施
    工，承作內容與使用執照審核無關，且84年3月點交給上訴
    人。伊係依照現況施作，材料為上訴人提供，無偷工減料情
    形。伊係直接與上訴人訂約，不是被上訴人戊○○叫伊去施
    工的。上訴人之請求權已罹於時效等語，資為抗辯，並均聲
    明：上訴駁回；如受不利判決，願供擔保，請准宣告免為假
    執行。
五、本件上訴人主張伊委由被上訴人等承攬施工系爭鋼筋混凝土
    造五層樓建築物，自與被上訴人等間有委任關係等語，固為
    被上訴人戊○○所不爭，惟為被上訴人丁○○等所否認，並
    經被上訴人等分別以前揭情詞置辯，而上訴人係依侵權行為
    及承攬契約之法律關係請求，是本件應審究者為：(一)上訴人
    對被上訴人丁○○、乙○○有無承攬契約及侵權行為損害賠
    償請求權？(二)上訴人對被上訴人甲○○主張之損害賠償請求
    權，是否已罹於時效而消滅？(三)上訴人對被上訴人戊○○主
    張之損害賠償請求權，是否受台灣台中地方法院91年度建字
    第81號確定判決之既判力效力所及？是否已罹於時效而消滅
    ？茲分別論述如下：
(一)、上訴人主張其與被上訴人乙○○所負責之統賀建設公司及被
    上訴人丁○○間就系爭工程曾簽訂契約，被上訴人乙○○及
    丁○○應就系爭工程之瑕疵負民法第495條第l項之損害賠償
    責任等語。固提出工程合約一紙為憑（見原審卷第9至12頁
    ），然為被上訴人乙○○及丁○○所否認，且觀諸上開工程
    合約之契約當事人，業主即定作人為上訴人，承造人即承攬
    人為被上訴人戊○○，該工程合約並無被上訴人丁○○、乙
    ○○或乙○○所負責之統賀建設公司之簽署，被上訴人何惠
    卿及丁○○顯非該工程合約之當事人，上訴人僅以持有統賀
    建設公司之名片及上開工程合約之施工總則第三條載明：「
    發現圖說錯誤、遺漏或與工地實況不符，或有疑問時，乙方
    應即報甲方裁決，此項須得甲方副總經理級以上人員及建築
    師書面核准裁決不得擅自更改。」等字樣（見原審卷第l宗
    第18頁），即謂伊與具建築師資格之被上訴人丁○○間有工
    程合約關係，然上開施工總則係依附於上訴人與被上訴人戊
    ○○於82年6月2日簽訂之工程合約，是以該施工總則所規範
    之對象亦僅工程合約之立約當事人即上訴人與被上訴人戊○
    ○，縱令被上訴人丁○○雖曾為系爭建物之建築師，亦無法
    執該施工總則內載有「建築師」一詞，即謂上訴人與被上訴
    人丁○○間有委任設計監造契約存在。況上訴人亦自承：被
    上訴人丁○○係建築師，上訴人未與他訂約，而係戊○○與
    丁○○簽立委任契約等語（見本院卷第二宗第17頁反面），
    亦証上訴人與被上訴人丁○○、乙○○間並無任何契約關係
    。從而，上訴人主張伊與被上訴人乙○○、丁○○或統賀建
    設公司間有承攬關係存在，主張被上訴人乙○○及丁○○應
    負承攬契約瑕疵損害賠償責任，洵屬無據。再者，按民法第
    197條第l項前段規定：「因侵權行為所生之損害賠償請求權
    ，自請求權人知有損害及賠償義務人時起，二年間不行使而
    消滅。自有侵權行為時起，逾十年者亦同。」、第144條第1
    項規定：「時效完成後，債務人得拒絕給付。」。本件系爭
    工程於83年12月17日完成點交，有點交證書附卷可稽（見原
    審卷第15頁），且自83年12月17日終止契約點交系爭工作物
    起，至95年2月13日上訴人提起本件訴訟止，已逾11年，則
    上訴人主張之侵權行為損害賠償請求權，顯已逾2年之請求
    權時效。又上開點交證書已經甲○○証述屬實，並稱83年12
    月17日之點交証書係伊要求上訴人與原承包人（即戊○○）
    所簽，原承包人同意，伊才願修繕等語（見本院卷第二宗第
    18頁）；上訴人亦自承伊所否認為真正之點交証書與真正之
    點交証書內容相同（見本院卷第二宗第17頁反面）。是雖上
    訴人否認被上訴人所提之上開點交証書之真正，亦無可取且
    無意義。另上訴人復未舉証証明被上訴人等有何故意、過失
    之不法行為等侵權行為要件，是以，上訴人依民法第l84條
    第l項前段之規定請求被上訴人丁○○、乙○○負損害賠償
    責任，即無理由，應予駁回。
(二)、上訴人復主張伊與被上訴人甲○○間於83年12月13日就系爭
    建物原承包商未能完工之部分簽立工程合約書，被上訴人甲
    ○○亦未完工，且自84年3月6日取得最後一筆工程款後，即
    不再繼續施工等情，業據提出工程合約書一紙為證，被上訴
    人甲○○就兩造於83年12月13日曾簽立工程合約一事並不否
    認，惟以前揭情詞置辯。經查，本件上訴人主張其所稱承攬
    物之瑕疵係指「圖面未經伊同意，水電有瑕疵致不堪使用，
    沒有廚房與通風口」（見本院卷第二宗第17頁），或工程未
    向相關單位陳報完工、未請領使用執照等。惟上訴人與甲○
    ○間之工程合約範圍，係（l）整棟樓房內廢棄物清除置棄
    。（2）各樓層地面磨石子地坪施工。（3）屋頂地面防水施
    工等。此有上訴人所提出之上開工程合約書可參（見原審卷
    第22至24頁），是被上訴人所承攬之工程係建築物施工完成
    後之雜項工作，與主管機關核發使用執照之審核無關，上訴
    人所稱之工作物瑕疵顯均非被上訴人甲○○承攬工作範圍，
    上訴人亦未舉証証明其所稱之系爭工程之瑕疵係被上訴人甲
    ○○應負責任之範圍。故縱系爭建物有上訴人所指之瑕疵，
    亦與被上訴人甲○○與上訴人間之承攬契約無關。且難認被
    上訴人甲○○有何不法之侵權行為。況依上訴人所述與被上
    訴人甲○○於83年12月13日所簽訂之工程合約，被上訴人甲
    ○○最後施工日期即最後一次領款日即84年3月6日起，即不
    曾再施作任何工事等語。上開工程合約復約定工程自簽約日
    起兩個月內完工，是上訴人主張承攬物之瑕疵損害賠償請求
    權，自84年3月6日起即得行使，上訴人遲至95年2月13日始
    提起本件訴訟，已逾10年請求權時效及侵權行為損害賠償請
    求權之2年時效期間，被上訴人甲○○以時效消滅為由拒絕
    賠償，於法有據。上訴人此部分請求為無理由，不應准許。
(三)、上訴人主張被上訴人戊○○應負承攬契約瑕疵擔保責任及侵
    權行為責任，依民法第495條、第499條、第500條、第l84條
    第l項之規定，請求被上訴人戊○○應負損害賠償責任部分
    。查：
    （1）按訴訟標的於確定之終局判決中經裁判者，除法律別
         有規定外，當事人不得就該法律關係更行起訴。民事
         訴訟法第400條第l項定有明文。復按所謂一事不再理
         原則，乃指同一事件，已有確定之終局判決者而言，
         其所謂同一事件，乃同一當事人就同一法律關係而為
         同一之請求或就同一訴訟標的求為相反之判決或求為
         與前訴可以代用之判決。上訴人於本件依民法第184條
         侵權行為法則及民法第495條、第500條、第492條承攬
         契約之瑕疵擔保責任，請求被上訴人戊○○賠償23,83
         0,154元，主張因戊○○承攬之系爭工程有未按圖施工
         、未經主管機關檢驗合格並發給使用執照、無法接水
         通電、無法居住等情。惟其於92年l0月已以同一事由
         及法律關係訴請戊○○賠償100萬元，經台灣台中地方
         法院以92年建上字第8l號判決駁回確定，有調閱之上
         開卷証足稽。是兩件訴訟之當事人、訴訟標的及應受
         判決事項之聲明與本件均屬相同（即聲明事項中之100
         萬元），乃上訴人就已於確定之終局判決中經裁判之
         訴訟標的，復提起同一訴訟，顯違反一事不再理原則
         。
    （2）再者，法院於前確定判決理由中，就訴訟標的以外當
         事人主張之重要爭點，本於當事人辯論之結果，已為
         判斷時，除有顯然違背法令之情形，或當事人已提出
         新訴訟資料，足以推翻原判斷之情形外，應解為在同
         一當事人就與該重要爭點有關所提起之他訴訟，法院
         及當事人對該重要爭點之法律關係，皆不得任作相反
         之判斷或主張，以符民事訴訟上之誠信原則，此乃「
         爭點效」理論之重心。本件上訴人既就相同原因事實
         以被上訴人戊○○為被告於原審法院起訴請求給付l00
         萬元，經該院以92年度建字第81號判決敗訴確定在案
         ，已經陳述如前節。而該案之判決理由中已認定：上
         訴人與被上訴人戊○○間就系爭承攬契約嗣後於83年
         12月17日同意終止承攬契約，被上訴人戊○○復依約
         將工作物現狀點交予上訴人，上訴人再另覓被上訴人
         甲○○繼續施工，上訴人不得再向被上訴人主張有關
         系爭工程合約之任何權利，有83年12月17日書立之點
         交証書、84年6月7日書立之切結書等可証。經本院調
         閱之該事件卷宗及內附之判決書可稽。依前開說明，
         本院就上訴人與被上訴人戊○○間關於系爭工程承攬
         契約，亦應為相同之認定。況依上訴人所提出之點交
         証書載「承造人戊○○（以下簡稱乙方）承攬業主郭
         秀緞所有坐落台中市○○街95巷5號【丙○○自用住宅
         五樓新建工程】，業經乙方於八十三年十月五日向甲
         方終止承攬契約，甲方並已將收自乙方之本票金額新
         台幣貳佰萬元乙紙退還乙方。乙方即日將置於上開工
         地之一切材料無償交予甲方請他人繼續施作，及交付
         甲方工程拋棄書乙份，並將右工地建築物依施工現狀
         點交予甲方管業無誤，此後甲乙雙方權利義務完全釐
         清，…」等語，亦明顯可証兩造終止系爭工程合約後
         ，上訴人對被上訴人戊○○並無任何契約上之請求權
         。另上訴人既自83年12月17日受領該工作物，如被上
         訴人於前有何侵權行為致其生有損害，至遲於上開時
         間亦可知悉而行使權利，惟其至95年2月13日始提起本
         件訴訟，已逾侵權行為之2年請求權時效。是上訴人依
         民法第184條第l項請求被上訴人戊○○損害賠償，即
         無理由，應予駁回。
六、綜上所述，上訴人依侵權行為及承攬契約之法律關係訴請被
    上訴人等連帶賠償23,830,154元及利息，為無理由，不應准
    許。其假執行之聲請亦失所附麗，應併予駁回。原審為上訴
    人敗訴之判決，及駁回其假執行之聲請，並無不合。上訴意
    旨指摘原判決不當，求予廢棄改判，為無理由，應予駁回。
七、據上論結，本件上訴為無理由，依民事訴訟法第449條第1項
    、第78條，判決如主文。
中　　華　　民　　國　　96　　年　　4 　　月　　25　　日
                  民事第六庭    審判長法　官  袁再興
                                      法　官  陳賢慧
                                      法　官  吳惠郁
以上正本係照原本作成。
如對本判決上訴，須於收受判決送達後20日內向本院提出上訴書
狀，其未表明上訴理由者，應於提出上訴後20日內向本院提出上
訴理由書（須按他造人數附具繕本）。
上訴時應提出委任律師為訴訟代理人之委任狀。具有民事訴訟法
第466條之1第1項但書或第2項之情形為訴訟代理人者，另應附具
律師及格證書及釋明委任人與受任人有該條項所定關係之釋明文
書影本。
                                      書記官  江玉萍
中　　華　　民　　國　　96　　年　　4 　　月　　26　　日
                                                      Ｃ
